【裁判字號】    90,上重訴,48
【裁判日期】    901026
【裁判案由】    殺人
【裁判全文】
臺灣高等法院刑事判決                          九十年度上重訴字第四八號
    上  訴  人
    即  被  告  乙○○
    指定辯護人  本院甲○辯護人
右上訴人因殺人案件，不服臺灣臺北地方法院八十九年度重訴字第三二號，中華民國
九十年八月八日第一審判決（起訴案號：臺灣臺北地方法院檢察署八十九年度偵字第
一八六四一號），提起上訴，本院判決如左：
    主  文
上訴駁回。
    事  實
一、乙○○於民國八十九年七月十九日，前往設於台北市中正區○○○路○段四三號
    七樓之二連成人力仲介有限公司（以下簡稱連成公司）應徵工作，與連成公司人
    員丙○○洽談後，繳交新台幣四千五百元預收手續費予連成公司。嗣連成公司未
    依約定介紹工作，經乙○○多次與連成公司人員吳茹香、丙○○與一不詳姓名男
    姓員工等人交涉，均未能妥善解決，乙○○要求退還已繳手續費，亦未獲置理。
    乙○○曾前往派出所詢問備案，亦不得要領，認為自己受連成公司人員訛詐，不
    滿情緒日漸高漲，萌生殺害上開連成公司三名員工意圖。乙○○於八十九年九月
    十三日，再度前往連成公司催討手續費，復得知其他求職者多人有類似情形，確
    認連成公司人員行為惡劣，且未能接受法律制裁，不滿情緒再被激化，決定付諸
    行動，自力討回公道，懲處不法。乃於八十九年九月十四日中午十二時十分許，
    基於殺人之概括犯意，持其所有之前購得之生魚片刀一把，前往連成公司。乙○
    ○進門後一言不發，即持生魚片刀向坐在辦公室之丙○○胸部揮刺，丙○○閃避
    不及，而刺中大腿，乙○○繼續攻擊，丙○○無力抵擋，致受有左胸撕裂傷（八
    公分長）、左臂多處撕裂傷（二點五公分、六公分、一公分、一公分、三公分長
    ）、右手掌擦傷（三乘以二公分）、左大腿撕裂傷（五公分）等傷害。丙○○受
    傷倒地不動，乙○○誤認丙○○已死亡，適見聞聲自房間走向辦公室察看之吳茹
    香，乙○○即持刀朝吳茹香之胸部、腹部等處揮刺，丙○○見狀乘隙逃跑向外求
    救，乙○○刺殺吳茹香，致吳茹香受有(1)頭頂下四十六公分，往右五公分，長三
    公分刀尖向上，由右往左，下往上，前往後，刺及上腔靜脈及右上肺（有約二千
    公撮右側血胸），(2)頭頂下四十六公分，往左五公分，長二公分刀尖向上，由左
    往右，上往下，前往後，刺及左下肺葉及第四肋間（有約三千公撮血液），(3)頭
    頂下五十八公分，近中線約長三公分，由下往上，前往後，右往左，刺及左肝葉
    約二刀，(4)頭頂下五十公分，近中線約長二公分，由上往下，前往後，右往左，
    刺及左肝葉，(5)頭頂下六十二公分，往右五公分  「Ｌ」形刺創，刺及腹膜，但
    無傷及腸道，(6)右臂割創長七公分，瓣向下，(7)防禦性傷─左手腕長二公分，左
    前臂外側長十公分，左肘有Ｌ形長七公分之傷害。吳茹香因上述傷勢引起多發性
    銳器胸及腹單面刃銳器刺創致出血性休克，雖經送往國立台灣大學附設醫院急救
    ，仍於同日下午二時四十五分許不治死亡。丙○○則經送醫急救，倖免於難。乙
    ○○行兇後即南下躲避，迨次日下午知悉吳茹香死亡，始攜帶上開生魚片刀一把
    投案。
二、案經丙○○及吳茹香胞兄吳文弘訴由台北市政府警察局中正第一分局報請台灣台
    北地方法院檢察署檢察官偵查起訴。
    理  由
壹、認定犯罪事實所憑之證據及理由
一、右揭因與連成公司發生紛爭，而基於殺人犯意，持被告所有之生魚片刀殺害被害
    人吳茹香、殺傷被害人丙○○事實，迭據上訴人即被告乙○○於警訊、檢察官訊
    問及原審、本院審理時坦承不諱（見偵查卷第四至六頁、第四七至五○頁、第六
    ○、七○頁、原審卷第六至七頁、第二二至二三頁、第一二四至一二九頁），並
    有連成公司預收手續費收據一紙，在卷可稽（見偵查卷第十五頁），及被告所有
    作案用之生魚片刀一把，扣案可資佐證。
二、右揭被告殺害被害人吳茹香、殺傷被害人丙○○情節，並經被害人丙○○於警訊
    及檢察官訊問時指訴明確（見偵查卷第八至十一頁、第六五至六六頁）。
三、被害人丙○○因遭被告刺殺，致受有左胸撕裂傷（八公分長）、左臂多處撕裂傷
    （二點五公分、六公分、一公分、一公分、三公分長）、右手掌擦傷（三乘以二
    公分）、左大腿撕裂傷（五公分）之傷害等情，並有台大醫院診斷書一張附卷可
    證（見偵查卷第六七頁）。
四、被害人吳茹香因受有(1)頭頂下四十六公分，往右五公分，長三公分刀尖向上，由
    右往左，下往上，前往後，刺及上腔靜脈及右上肺（有約二千公撮右側血胸），
    (2)頭頂下四十六公分，往左五公分，長二公分刀尖向上，由左往右，上往下，前
    往後，刺及左下肺葉及第四肋間（有約三千公撮血液），(3)頭頂下五十八公分，
    近中線約長三公分，由下往上，前往後，右往左，刺及左肝葉約二刀，(4)頭頂下
    五十公分，近中線約長二公分，由上往下，前往後，右往左，刺及左肝葉，(5)頭
    頂下六十二公分，往右五公分  「Ｌ」形刺創，刺及腹膜，但無傷及腸道，(6)右
    臂割創長七公分，瓣向下，(7)防禦性傷─左手腕長二公分，左前臂外側長十公分
    ，左肘有Ｌ形長七公分之傷害，送醫不治死亡等情，業經檢察官督同法醫師相驗
    屬實，並實施解剖，製有勘驗筆錄、驗斷書、相驗屍體證明書、解剖照片附卷可
    稽（見相驗卷第五、六、十二、十三、十六至二十頁）。被害人吳茹香死亡原因
    ，經送請法務部法醫研究所鑑定，認為係因多發性胸及腹單面刃銳器刺創致出血
    性休克死亡，有該所八十九年十月二十六日法醫八九理字第一九五○號函暨所附
    （八九）法醫所醫鑑字第一一四九號鑑定書在卷足憑（見相驗卷第四○至四八頁
    ）。
五、扣案被告作案用之生魚片刀係單刃，刀刃鋒利、前端尖銳，以之刺向人身胸、腹
    等臟器集中之重要部位，客觀上足以致人於死，應為被告所明知。又被告自始供
    述有意致被害人丙○○、吳茹香於死地，且觀諸被害人丙○○、吳茹香胸、腹部
    位有多處深入體內刀傷，明顯可見被告下手甚重，又刺擊多刀，在在足徵被告殺
    意至為堅定。又被害人吳茹香均係因刀傷致出血性休克死亡，已如前述，則被害
    人吳茹香之死亡結果，與被告之殺人行為，有相當因果關係，亦堪認定。
六、原審囑託台北市立療養院鑑定被告精神狀況結果，認為綜合被告個人生活史、身
    體檢查．精神狀態檢查與心理評估結果，並未發現任何證據顯示被告曾罹患精神
    疾病或於行為時呈現精神障礙，不能認定被告行為時有精神耗弱或心神喪失之情
    形等語，有該院九十年四月二日北市療成字第九○六○二八五○○○號函暨所附
    精神鑑定報告書附卷可憑（見原審卷第五九至六三頁）。
貳、本院對被告辯解所為判斷
一、被告雖坦承上揭殺人犯行，惟仍辯稱：被害人是咎由自取，伊不應被判刑等語。
二、經查，被害人縱有被告所指不法行為，被告亦應循正當法律程序處理，不容被告
    自力報復。被告所辯情節，並非法定阻卻違法事由，仍應成立殺人罪。是以事證
    明確，被告犯行堪以認定，應依法論科。
參、論罪科刑之理由及對原判決之審查
一、核被告所為，殺害被害人吳茹香部分，係犯刑法第二百七十一條第一項殺人罪，
    殺傷被害人丙○○部分，因被害人黃麗維並未生死亡之結果，係犯刑法第二百七
    十一條第二項、第一項之殺人未遂罪。被告先後二次犯行，時間緊接，犯罪構成
    要件相同，顯係基於概括犯意反覆為之，為依刑法第五十六條規定論連續殺人既
    遂罪一罪，除法定刑為死刑、無期徒刑部分，依刑法第六十四條第一項、第六十
    五條第一項規定不得加重外，並就法定刑有期徒刑部分加重其刑。
二、原審以被告罪證明確，因而援引刑法第五十六條、第二百七十一條第一項、第三
    十七條第一項、第三十八條第一項第二款規定，並審酌被告素行狀況良好，因觀
    念嚴重偏差犯罪。犯罪後並無悔意，復未賠償被害人或其家屬，及公訴人求處無
    期徒刑，被告並有長期監禁，接受矯治偏差觀念必要等一切情狀，量處無期徒刑
    ，並依法諭知褫奪公權終身，及諭知被告所有作案用之生魚片刀一把沒收。原判
    決認事用法，並無違誤，且量刑亦屬妥適。被告上訴意旨，仍執前詞指摘原判決
    不當，提起上訴，核無理由，應予駁回。
肆、適用之法律
    刑事訴訟法第三百六十八條。
本案經檢察官何明楨到庭執行職務。
中      華      民      國      九十      年      十    月    二十六    日
                                臺灣高等法院刑事第二十庭
                                    審判長法  官  葉  麗  霞
                                          法  官  李  錦  樑
                                          法  官  余  來  炎
右正本證明與原本無異。
如不服本判決應於收受送達後十日內向本院提出上訴書狀，其未敘述上訴之理由者並
得於提起上訴後十日內向本院補提理由書（均須按他造當事人之人數附繕本）。
                                          書記官  黃  麗  玲
中      華      民      國      九十      年      十    月    二十六    日
附錄：本案論罪科刑法條全文
刑法第二百七十一條第一項
殺人者，處死刑、無期徒刑或十年以上有期徒刑。
前項之未遂犯罰之。
預備犯第一項之罪者，處二年以下有期徒刑。


司法院資訊處製作；財團法人民間司法改革基金會備份。
